【裁判字號】    89,訴,14
【裁判日期】    890131
【裁判案由】    公共危險
【裁判全文】
臺灣高雄地方法院刑事判決                            八十九年度訴字第一四號
    公  訴  人  臺灣高雄地方法院檢察署檢察官
    被      告  丙○○
    選任辯護人  張賜龍
右列被告因公共危險案件，經檢察官提起公訴（八十八年度偵字第二七五四四號），
本院判決如左：
    主  文
丙○○放火燒燬現有人所在之建築物未遂，處有期徒刑參年陸月。
    事  實
一、丙○○因與女友感情未睦，心中嘔氣，明知位於高雄市○○○路一四九號「錢櫃
    ＫＴＶ中華店」係供人唱歌消費之二十四小時營業之店，店內均隨時有員工及客
    人在內，竟萌生放火燒燬現有人所在之建築物之故意，於民國八十八年十一月八
    日凌晨四時四十九分許，趁機進入上開「錢櫃ＫＴＶ中華店」之六三０號空包廂
    （當時丙○○原在該店六二八號包廂內唱歌消費），以該空包廂內之打火機一支
    （該打火機係「錢櫃ＫＴＶ中華店」所有之物，惟丙○○並無意圖為自己不法之
    所有之意），點燃餐巾紙後丟置於皮製沙發之座墊處，致沙發因而引燃而迅即向
    外延燒後，將上揭打火機棄置於現場後離開房間。幸於同日凌晨四時五十五分許
    ，為該店服務人員甲○○發現六三０號包廂有煙霧飄出而查看，方發現前揭火勢
    ，並即經其他服務人員持滅火器滅火，始撲滅火勢而未釀成巨災。嗣經警循線查
    訪，於同日凌晨五時十五分許在上開店內逮獲丙○○，並查扣前開打火機一支。
二、案經高雄市政府警察局新興分局報請臺灣高雄地方法院檢察署檢察官偵查起訴。
    理  由
一、訊據被告丙○○對於右揭時地曾在「錢櫃ＫＴＶ中華店」之六三０號空包廂內，
    以打火機點燃餐巾紙之情，固為坦承，惟矢口否認放火之犯行，並辯稱：伊係為
    上廁所，方尋找進入六三０號空包廂內如廁，且係為抽煙，然因伊當時喝醉，打
    火機無法點燃香煙，伊方先利用點燃餐巾紙後再點燃香煙，且伊確將該點燃之餐
    巾紙丟於地下踩熄後離開，伊並無故意放火之行為云云。經查：
    (1)被告原於警訊時即坦稱：伊因與女友感情不和，一時衝動，方利用打火機點燃
      六三０號包廂內之餐巾紙後，縱火燒該包廂內之沙發等語，且其於偵訊時亦陳
      稱：伊確有拿起紙點火後，丟於沙發上而引發火勢等語（見八十八年十一月八
      日偵訊筆錄），再證人即「錢櫃ＫＴＶ中華店」之服務人員乙○○迭於警訊及
      本院訊問時證稱：伊當時擔任外場服務人員，發現被告一人進入六三０號包廂
      ，伊心想通知被告處係包廂，惟被告由內扺住門不讓伊進入，約隔數秒門方打
      開，伊進入後發現被告在廁所，伊即離開，之後有聽同事甲○○表示該包廂發
      生火災等語，而證人即同為「錢櫃ＫＴＶ中華店」之服務人員甲○○則迭於警
      訊及本院訊問時證稱：伊當時擔任六樓外場服務人員，發現六三０號包廂有煙
      霧冒出，打開門發現面對門之沙發上有火在燃燒，當時火相當旺盛，伊即趕快
      通知代理幹部何卿鳳及副主任顏龍哲前來，伊並即拿滅火器予顏龍哲滅火，約
      數秒後撲滅等語至明（上開證人所證，見本院八十九年一月十八日審判筆錄）
      ，此外復有現場相片四幀及打火機一支扣案為證。
    (2)被告嗣雖有前開辯詞云云，惟依現場拍攝之相片觀察，該六三０號包廂皮沙發
      底下之位置，完整如初，並未見有任何火燒之痕跡，反而其上之沙發之座墊處
      ，業遭燒燬深至沙發內裏而成一大破洞，且緊靠該沙發旁之選曲電腦設備業遭
      燻黃、該沙發依靠之牆壁上之壁紙亦呈遭燻黑之跡象，有現場相片四幀可稽，
      由上所述，按若被告係將點燃之餐巾紙丟於地上踩熄，則縱因而起火，亦應自
      沙發之靠近地面之位置開始燃燒為是，豈有最靠近地面之位置絲毫未損，卻反
      而直接在其上之座墊處開始燃燒之理，是被告應係將點燃之餐巾紙直接丟置於
      沙發之座墊處，而非其辯稱之丟於地上踩熄，應足堪確認。再經本院勘驗當日
      之監視錄影帶，亦發現：被告於八十八年十一月八日凌晨四時四十九分十二秒
      許進入六三０號包廂，服務生乙○○見狀尾隨被告欲推門進入六三０號包廂，
      惟自同日凌晨四時四十九分十六秒至二十三秒間，乙○○顯因門無法推開而被
      阻隔在外，至二十三秒許方得推門入內，同日凌晨四時五十四分三十六秒許被
      告自該包廂出來，而一直在走廊處遊盪，並未馬上返回或進入其他包廂，且亦
      未見其手中持有香煙及有抽煙動作之跡象，同日凌晨四時五十五分五十六秒許
      ，服務生發現六三０號包廂有異狀，而群擁至該包廂，被告於同日凌晨四時五
      十六分二十二秒許方與欲至六三０號包廂查看之服務生反向錯身離開走廊，再
      被告於前開監視錄影帶拍攝之時間內，走路步履正常，未見有何行動不穩、顛
      陂等呈現酒醉狀態之模樣等情，有本院八十九年一月十八日審判筆錄可按，是
      由上開勘驗內容所示，除從根本未見被告有何持有香煙及有抽煙動作之跡象，
      則其辯稱在六三０號包廂係為點燃香煙方引燃餐巾紙云云，已難採信外，再從
      其走路正常，並未見有何行動不穩、顛陂等呈現酒醉狀態之情形以觀，其復辯
      稱業已酒醉，且因酒醉致無法直接以打火機點燃香煙，故藉用點燃餐巾紙後再
      點燃香煙之辯詞云云，亦顯無採信之餘地。從而，前開於六三０號包廂內所發
      生之火災，係被告故意點燃餐巾紙再直接丟於沙發上，而藉以引燃火勢造成之
      情，應堪予確認。
    (3)查前開六三０號包廂內，正對包廂門係一組皮製沙發，沙發一端連接選曲之電
      腦設備，且緊靠著貼有紙製壁紙之牆壁之情，除為證人乙○○、甲○○所陳外
      （同見本院八十九年一月十八日審判筆錄），並有前開現場拍攝之相片四幀可
      參。按上開「錢櫃ＫＴＶ中華店」，係供人唱歌消費之二十四小時營業之店，
      店內均隨時有員工及客人存在，此業為眾所週知之事實，更況被告尚坦承從事
      輕鋼架之工作，對建材有相當之了解等語（見本院八十九年一月十八日審判筆
      錄），則其對於在包廂之皮製沙發上點燃火勢，火勢勢必沿著沙發延燒而迅速
      往外延燒及周邊設備，而擴大延燒該店整棟建築物之危險性，自應比一般人更
      為知曉認識為是，且況被告選擇放火之包廂，又係無人所在之空包廂，若待火
      勢自然竄出包廂而方始遭人發現的話，其火勢必已難以收拾而勢必釀成巨災，
      被告明知上開「錢櫃ＫＴＶ中華店」店內有員工及客人存在，且復明知上揭火
      勢延燒之危險性，竟仍故意點燃餐巾紙再直接丟於沙發上而藉以引燃火勢，其
      係基於放火燒燬有人所在建築物之故意而為，應至為彰顯，殊無容被告推諉之
      理，再縱上開「錢櫃ＫＴＶ中華店」此建築物係採用防火建材，亦僅具拖緩火
      勢擴大之功能而已，並非得以完全避免火勢之延燒，是亦無容被告據以為脫免
      犯行之理由。
    (4)綜上所述，被告所辯云云，無非事後卸責之詞，不足為信，事證明確，被告犯
      行洵堪認定。
二、核被告所為，係犯刑法第一百七十三條第三項、第一項之放火燒毀現有人所在之
    建築物未遂罪。被告著手放火之行為，然尚未建築物燒毀之結果，為未遂犯，依
    刑法第二十六條減輕其刑。再上揭放火燒燬現有人所在之建築物罪，其直接被害
    法益，為一般社會之公共安全，雖同時侵害私人之財產法益，但仍以保護社會公
    安法益為重，況放火行為原含有毀損性質，而放火燒燬現有人所在之建築物罪，
    自係指建築物之整體而言，應包括牆垣及建築物內之設備，故一個放火行為，若
    同時燒燬建築物內之物品，並不另成立刑法第一百七十五條第一項或第二項之放
    火燒燬現有人所在之建築物以外之他人或自己所有物罪（最高法院七十九年台上
    字第一四七一號判例意旨參照），是本件被告一個放火行為，固尚導致沙發及週
    邊之電腦設備、電線、壁紙等物同遭燒燬（毀損部分亦未告訴），仍不另成立犯
    罪，附此敘明。爰審酌被告僅因與女友不睦之個人感情問題，竟萌生放火燒燬現
    有人所在之建築物之念據以洩恨，然卻嚴重危及在建築物內之工作人員及不特定
    客人財產及生命、身體安全，危害情節顯屬非輕，且犯後猶否認犯行，犯後態度
    難認良好，然念其係尚年輕氣盛，一時失慮，致罹罪章，且先前未曾受有期徒刑
    以上刑之宣告，有台灣高等法院被告全國前案紀錄表及臺灣高雄地方法院檢察署
    刑案資料查註紀錄表可稽，素行尚稱非惡，再其亦與前開「錢櫃ＫＴＶ中華店」
    之代表達成賠償之和解，有和解書一份可稽，顯見其尚有悔意等一切情狀，酌情
    量處如主文所示之刑，以示懲儆，至前開用於放火所用之打火機，乃被告隨手於
    六三０號包廂內拿取之「錢櫃ＫＴＶ中華店」所有之物，並非被告之物，業為被
    告供明在卷，爰不予宣告沒收，併此敘明。
據上論結，應依刑事訴訟法第二百九十九條第一項前段、刑法第一百七十三條第三項
、第一項、第二十六條，判決如主文。
本案經檢察官洪信旭到庭執行職務。
中      華      民      國    八十九    年      一      月    三十一    日
                                  臺灣高雄地方法院刑事第二庭
                                      法  官    陳  威  龍
右正本證明與原本無異。
如不服本判決，應於判決送達後十日內，向本院提出上訴狀。
                                      書記官    林  雯  琪
中      華      民      國    八十九    年      二      月      二      日
附錄論罪科刑法條：
刑法第一百七十四條第三項、第一項：
放火燒燬現供人使用之住宅或現有人所在之建築物、礦坑、火車、電車或其他供水、
陸、空公眾運輸之舟、車、航空機者，處無期徒刑或七年以上有有期徒刑。
第一項之未遂犯罰之。


司法院資訊處製作；財團法人民間司法改革基金會備份。
